臺灣高雄地方法院刑事判決　　　　　　　93年度重訴字第24號
公　訴　人　臺灣高雄地方法院檢察署檢察官
被　　　告　丁○○
　　　　　　　　　　（另案於臺灣高雄監獄執行中）
　　　　　　乙○○
　　　　　　　　　　（另案於臺灣高雄第二監獄執行中）
上2 人共同　本院公設辯護人丙○○
指定辯護人
上列被告等因毒品危害防制條例案件，經檢察官提起公訴（91年
度偵字第9917號、第22190 號、92年度偵字第15892 號），本院
判決如下：
    主  文
丁○○連續販賣第一級毒品，累犯，處有期徒刑拾肆年，褫奪公
權玖年；扣案之海洛因壹大包（淨重166.92公克，空包裝重8.04
公克）、海洛因拾伍小包（合計淨重18.31 公克，包裝重4.06公
克）均沒收銷燬之，扣案之電子秤壹台、空夾鏈袋柒佰貳拾伍只
均沒收。其餘被訴意圖販賣而持有第二級毒品罪部分，無罪。
乙○○連續販賣第二級毒品，累犯，處有期徒刑玖年，褫奪公權
柒年；扣案之甲基安非他命貳拾壹包（總毛重597.33公克，總淨
重572.67公克，驗後總淨重572.31公克）沒收銷燬之，扣案之電
子磅秤壹台、空夾鏈袋貳大包、湯匙壹支均沒收。其餘被訴意圖
販賣而持有第一級毒品罪部分，無罪。
    事  實
一、丁○○曾於民國（下同）86年間因麻醉藥品管理條例案件，
    經法院判處有期徒刑3 月，如易科罰金，以300 元折算1 日
    確定，並於87年6 月23日執行完畢，乙○○曾於86年間因偽
    造文書案件，經法院判處徒有期徒刑3 月，如易科罰金，以
    300 元折算1 日確定，於87年1 月19日執行完畢。2 人仍不
    知悔改，（1）丁 ○○意圖販賣毒品營利，並基於概括之犯
    意，先於91年2 月17日前某日，在不詳處所，向不詳姓名之
    人販入海洛因（合計淨重18.31 公克，包裝重4.06公克）後
    ，將之分為15包，俟機賣出予不特定人；復於91年2 月17日
    某時，在高雄市○○區○○路某處，向姓名年籍不詳綽號「
    成仔」之男子以新台幣（下同）40萬元之代價（先付21萬元
    尚欠19萬元），販入海洛因1 大包（淨重166.92 公 克，空
    包裝重8.04公克，純度48.95%，純質淨重81.71 公克）後，
    俟機賣出予不特定人；嗣於同日21時許，攜帶上開販入之海
    洛因1 大包及其所有用以分裝毒品之空夾鏈帶175 只，連同
    上開15包海洛因中之6 小包（起訴書載為1 中包、5 小包）
    ，駕駛車牌號碼ＺＩ─241 號營業小客車，行經高雄市○○
    區○○路與義仁街口時，為警攔檢，丁○○因另案通緝中且
    身攜大量毒品，乃駕車加速逃逸，旋棄車後撥打電話聯絡其
    友人乙○○，由不知丁○○攜有大量毒品之乙○○駕駛車牌
    號碼ＶＲ─7863號自用小客車搭載丁○○返回其在高雄縣鳳
    山市○○街99巷12號住處，而於同日21時30分許，在該處大
    樓地下室停車場處為警查獲，並扣得上開毒品及夾鏈袋後，
    再進入其上開住處內搜索，進而查獲丁○○所有用以分裝海
    洛因用之電子秤1 台、空夾鏈袋55 0只，另查獲丁○○上開
    15小包海洛因中之9 小包；（2）乙 ○○意圖販賣毒品營利
    ，並基於概括之犯意自於91年8 月間某日起至同年9 月30日
    止，在高雄市前鎮區某處，連續向李建興（綽號魯蛋）販入
    甲基安非他命3 次，每次數量0.5 公斤，價格22萬元，並俟
    機賣出予不特定之人牟利；嗣於91年10月3 日17時許，在台
    南市○區○○路291 巷32弄內，為警查獲其攜帶於身上欲俟
    機賣出之甲基安非他命1 包，復前往其上開住處搜索，而查
    獲及上開欲俟機賣出之甲基安非他命20包（與上開由其安非
    他命1 包合計21包，總毛重597.33公克，總淨重572.67公克
    ，驗後總淨重572.31公克）、其所有用以分裝甲基安非他命
    之電子磅秤1 台、空夾鏈袋2 大包、湯匙1 支及供己施用之
    海洛因3 小包；乙○○於被查獲後供出其甲基安非他命係向
    李建興所購得，並提供李建興之聯絡電話而查獲李建興。
三、案經高雄市政府警察局三民第二分局移送台灣屏東地方法院
    檢察署檢察官呈請台灣高等法院高雄分院檢察署檢察官令轉
    及台南市政府警察局第二分移送台灣高雄地方法院檢察署檢
    察官偵查起訴。
    理  由
壹、被告丁○○、乙○○有罪部分：
一、訊之被告丁○○、乙○○對於在上開時地為警查獲持有海洛
    因及甲基安非他命等事實固不諱言，惟被告丁○○矢口否認
    有何販賣海洛因之犯行，被告乙○○亦矢口否認有何販賣甲
    基安非他命之犯行，2 人均辯稱上開查獲之海洛因、甲基安
    非他命係分別供其2 人本身施用之用云云。經查，上開扣案
    之粉未1 大包及15小包經送檢驗結果，均係海洛因（分別為
    淨重16 6.92 公克，包裝重8.04公克，純度48.95%，純質淨
    重81.71 公克，及合計淨重18.31 公克，包裝重4.06公克，
    純度38.89%，純質淨重7.12公克），而上開晶體21包均送驗
    結果，均係甲基安非他命（總毛重597.33公克，總淨重572.
    67公克，驗後總淨重572.31公克），有法務部調查局調科壹
    字第240002098 號、第000000000 號鑑定通知書及內政部警
    政署刑事警察局刑鑑字第0910292997號鑑驗通知書各1 紙在
    卷可查（見偵卷8 第30頁、第31頁、偵卷2 第29頁）；又關
    於施用海洛因之藥學常識，依據Clarke's IsolationandIde
    ntifi cation of Drugs 第二版之記載，海洛因一般劑量為
    每4 小時施用5 至10毫克（純品），其最低致死劑量為20 0
    毫克，若單次施用超過該劑量，即有致命之可能；甲基安非
    他命每日正常使用劑量從2.5 至25毫克之間，其最低致死劑
    量為1 公克，惟久用成癮者會產生耐藥性，其程度依個人體
    質、使用頻率與接觸時間之長短等因素而異，可使其致死劑
    量增至數倍或十倍以上，此經行政院衛生署管制藥品管理局
    以93年10月1 日管檢字第09360009353 號函釋在案；依上開
    函釋之內容所載，本件上開扣得被告丁○○持有之海洛因毒
    品純質淨重合計為88.99 公克，如以1 人1 天施用4 次，1
    次施用10毫克（此為仰賴毒品尚深者）計算，已足供1 人施
    用長達2042日之久，而扣得之被告丁○○所持有之甲基安非
    他命淨重達572.67公克，若以1 人1 天施用25毫克計算可供
    使用22 906日，況本件被告丁○○亦於警訊中自承上開扣案
    之海洛因係以40萬元購得（僅付21萬元）等語（見警卷6 第
    4 頁、偵卷8 第25頁反面），並稱其開計程車一個月賺15
    萬元，買海洛因之錢係向伊弟弟所借等語（見偵卷8 第25頁
    反面），被告乙○○亦於警訊及偵查中自承伊每次均以22萬
    元購買甲基安非他命等語（見警卷10第3 頁、偵卷2 第9 頁
    ），參之海洛因及甲基安非他命均係管制之違禁物品，施用
    海洛因及甲基安非他命亦屬違法行為，被告2 人分別以數10
    萬之代價，購買數量龐大之海洛因及甲基安非他命，留供本
    身長期施用，顯與一般經驗法則有所違背；況被告丁○○於
    上開時地為警查獲時所採尿液經檢驗結果並無嗎啡之陽性反
    應，有高雄市立凱旋醫院高市凱醫檢字第00374 號煙毒尿液
    檢驗成績書1 紙在卷可查，顯見被告丁○○並非對於海洛因
    依賴甚深之人，益證其並無必要1 次購入大量之海洛因留供
    已身施用，依上所述可認被告2 人分別持有上開扣案之海洛
    因及甲基安非他命，應非供己身施用而係販人後欲供賣出以
    營利之用，其2 人辯稱上開扣案之海洛因及甲基安非他命係
    供其2 人施用之用，顯為卸責之詞所辯不足採信；又毒品之
    販賣、轉讓係屬重大違法行為，販賣者須負遭查獲後被判處
    重刑之風險，苟無利潤可圖，殊無任意購入大量海洛因、甲
    基安非他命再無償或以原價讓與他人之可能，被告2 人販入
    上開毒品，應有營利之意思自明；從而，罪證明確，被告2
    人分別有販賣海洛因、甲基安非他命之犯行均堪以認定。
二、按海洛因、甲基安非他命分別為毒品危害防制條例第2 條第
    2 項第1 款及第2 款所明定之第一級及第二級毒品；又按毒
    品危害防制條例第4 條第1 、2 項所謂販賣行為，不以販入
    後復行賣出為必要，只要以營利意思之為目的，而有販入或
    賣出二者其一之行為，即足構成，行為人持有第一級或第二
    級毒品，有以主觀上營利售賣意圖而販入第一級或第二級毒
    品，其雖未及賣出，仍應論以販賣第一級或第二級毒品罪既
    遂罪責，此有最高法院90年度台上字第1898號、第2046號判
    決可供參照。是核被告丁○○所為，係犯毒品危害防制條例
    第4 條第1 項之販賣第一級毒品罪，被告乙○○所為，則係
    犯毒品危害防制條例第4 條第2 項之販賣第二級毒品罪。公
    訴意旨雖認被告丁○○所為係犯毒品危害防制條例第5 條第
    1 項之意圖販賣而持有第一級毒品罪，被告乙○○所為係犯
    毒品危害防制條例第5 條第2 項之意圖販賣而持有第二級毒
    品罪，惟查，本件被告丁○○購入數量甚大之海洛因業據上
    述，被告乙○○購入數量非少之甲基安非他命，2 人顯在購
    入之初即有意圖賣出以營利之意圖，公訴意旨認被告2 人係
    分別犯有毒品危害防制條例第5 條第1 項之意圖販賣而持有
    第一級毒品罪及第5 條第2 項之意圖販賣而持有第二級毒品
    罪，容有誤會，爰於基本社會事實同下，予以變更起訴法條
    。被告2 人為販賣海洛因及甲基安非他命而分別持有海洛因
    、甲基安非他命之低度行為，應為販賣海洛因、甲基安非他
    命之高度行為所吸收，不另論罪。被告丁○○、乙○○上開
    多次分別販入海洛因、甲基安非他命之犯行，時間緊接，犯
    罪構成要件相同，顯係基於概括之犯意反覆為之，為連續犯
    ，均應依刑法第56條之規定以1 罪論。又被告2 人曾分別受
    上開有期徒刑之執行，有其等台灣高等法院被告前案紀錄表
    各1 份在卷可查，其等於執行完畢後5 年內再犯本件有期徒
    刑以上之罪，為累犯，均應依刑法第47條規定加重其刑，惟
    因刑法第64條第1 項及同法第65條第1 項之規定，死刑及無
    期徒刑均不得加重，是就被告丁○○所為之販賣第一級毒品
    罪，依法僅就罰金刑部分加重其刑，就被告乙○○部分依法
    僅就有期徒刑及罰金刑部分加重其刑。又被告乙○○犯毒品
    危害防制條例第4 條第2 項之販賣第二級毒品罪，於本件被
    查獲後向警方供出毒品來源為李建興，因而查獲李建興涉嫌
    販賣甲基安非他命，李建興並因而遭移送檢察官偵查，此有
    台南市政府警察局94年11月14日南市警刑偵二字第09450365
    540 號函1 份附卷可稽（見審卷1 第319 頁）及李建興之台
    灣高等法院被告前案紀錄表1 紙在卷可憑，爰依毒品危害防
    制條例第17條之規定減輕其刑。又本件被告丁○○販入海洛
    因後尚未及賣出，即為警查獲，未造成實際損害及有實際之
    利得，如予宣告最低本刑之無期徒刑，猶嫌過重，情堪憫恕
    ，爰依刑法第59條之規定減輕其刑。審酌被告2 人販入海洛
    因、甲基安非他命之數量非小，對於社會潛在之危害不輕，
    實際損害尚未產生，及案發後均否認犯行未見悔悟之意犯後
    態度尚難謂佳等一切情狀，分別量處如主文所示之刑。又依
    其犯罪之性質認有褫奪公權之必要，爰併依刑法第37 條 第
    2 項之規定，宣告被告丁○○褫奪公權9 年，被告乙○○褫
    奪公權7 年。扣案之海洛因1 大包（淨重166.92公克，空包
    裝重8.04公克，純度48 .95% ，純質淨重81.71 公克）海洛
    因15小包（合計淨重18.31 公克，包裝重4.06公克，純度38
    .89% ， 純質淨重7.12公克）、甲基安非他命21包（總毛重
    597.33公克，總淨重572.67公克，驗後總淨重572.31公克）
    分別為第一、二級毒品，其空包裝袋上因殘留有些微毒品而
    無法與毒品析離（扣案之海洛因為第一級毒品，而包裝上開
    海洛因所用之包裝袋只，經送法務部調查局鑑驗之結果，雖
    經與毒品分開秤重，惟法務部調查局一般係以傾倒之方式，
    將包裝袋內之海洛因倒出與包裝袋分離而稱重，必要時亦會
    輔以刮杓刮取袋內粉末，然無論依何種方式分離，包裝袋內
    均有極微量之海洛因殘留，業經法務部調查局以93年3 月19
    日調科壹字第09300113060 號函釋在案，足認上開空包裝袋
    個內仍含極微量之海洛因殘留而無法析離），亦應整體視同
    第1 、2 級毒品，均應併依毒品危害防制條例第18條第1 項
    前段，宣告沒收銷燬之；至送驗耗損之毒品因已不存在，即
    毋庸宣告沒收銷燬之，併此敘明。扣案之丁○○所有之電子
    秤1 台、空夾鏈袋725 只，扣案之乙○○所有電子磅秤1 台
    、空夾鏈袋2 大包、湯匙1 支，均為販賣毒品所用之財物，
    均應依毒品危害防制條例第19條第1 項之規定為沒收之諭知
    。
三、公訴意旨雖另認被告乙○○與被告丁○○共同意圖販賣而持
    有安非他命1 小包，於被告丁○○位於高雄縣鳳山市○○街
    99巷12號住處地下室停車場為警查獲等語。惟查，被告乙○
    ○堅決否認有何與被告丁○○共同意圖販賣而持有上開安非
    他命之犯行，辯稱當時係被告丁○○打電話叫伊去載其回家
    等語，經查本件被告丁○○於上開時地係因駕駛營業小客車
    ，在高雄市○○區○○路與義仁街口時為警攔檢逃逸，而棄
    車後撥打電話聯絡被告乙○○，始駕駛車牌號碼ＶＲ─7863
    號自用小客車搭載被告丁○○返回其在高雄縣鳳山市○○街
    99巷12號住處，而在該處大樓地下室停車場處為警查獲被告
    丁○○持有安非他命1 小包（另有如上所述之海洛因1 大包
    、6 小包），此業據被告丁○○於警訊、偵查及本院審理中
    均作相同之供述，核與被告乙○○所辯內容一致，應可信為
    真實，因之尚難僅以被告乙○○開車搭載被告丁○○即逕認
    其與被告丁○○共同持有上開安非他命，惟公訴人認此部分
    與上開被告乙○○販賣甲基安非他命之犯行有實質上1 罪之
    裁判上關係，爰不另為無罪之諭知。
貳、被告丁○○、乙○○無罪部分：
一、公訴意旨另以：（1）被 告丁○○意圖販賣而持有安非他命
    1 小包，並將之藏放在丁○○所駕駛之車牌號碼ＺＩ─二四
    一號營小客車內，另安非他命1 大包、2 小包（與上開1 小
    包合計驗前毛重52公克，驗後毛重51.8公克）置於上開住處
    內，伺機販賣予不特定人，嗣於91年2 月17日21時丁○○駕
    駛該營小客車，攜帶上開毒品，行經高雄市○○區○○路與
    義仁街口時，為警圍捕時脫逃，旋丁○○撥打電話聯絡乙○
    ○，由乙○○駕駛車牌號碼ＶＲ─七八六三號自用小客車搭
    載丁○○返回上開住處時為警查獲上開安非他命，因認被告
    丁○○涉有毒品危害防制條例第5 條第2 項之意圖販賣而持
    有第二級毒品罪嫌等語。（2）被告乙○○意圖販賣而持有
    海洛因5 小包（淨重25.22 公克，包裝重5.17公克），伺機
    販賣予不特定人，嗣於91年10月3 日17時許，在台南市○區
    ○○路291 巷32弄內為警查獲，另又與被告丁○○共同意圖
    販賣而持有上開丁○○販入之海洛因，因認被告乙○○涉有
    毒品危害防制條例第5 條第1 項之意圖販賣而持有第一級毒
    品罪嫌等語。
二、按犯罪事實應依證據認定之，無證據不得認定其犯罪事實；
    又不能證明被告犯罪，應諭知無罪之判決，刑事訴訟法第15
    4 條第2 項及第301 條第1 項分別定有明文。再按刑事訴訟
    法上所謂認定犯罪事實之證據，係指足以認定被告確有犯罪
    行為之積極證據而言，如未能發現相當證據或證據不足以證
    明，自不能以推測或擬制之方法，以為裁判基礎。而認定不
    利於被告之事實，須依積極證據，苟積極證據不足為不利被
    告之認定時，即應為有利於被告之認定，更不必有何有利之
    證據；又認定犯罪事實所憑之證據，雖不以直接證據為限，
    間接證據亦包括在內，然而無論直接證據或間接證據，其為
    訴訟上之證明，須於通常一般之人均不致有所懷疑，而得確
    信其為真實之程度者，始得據為有罪之認定，倘其證明尚未
    達到此一程度，而有合理之懷疑存在，無從使事實審法院得
    有罪之確信時，即應由法院為諭知被告無罪之判決。亦即若
    證據資料在經驗科學上或論理法則上尚有對被告較為有利之
    存疑，而無從依其他客觀方法排除此項合理之可疑，即不得
    以此資料作為斷罪之基礎，且刑事訴訟制度受「倘有懷疑，
    即從被告之利益為解釋」、「被告應被推定為無罪」之原則
    所支配，故得為訴訟上之證明者，無論為直接或間接證據，
    須客觀上於一般人均不致有所懷疑而達於確信之程度者，始
    可據為有罪之認定，倘其證明尚未達於「確信」之程度，而
    有合理可疑存在時，即難據以為被告不利認定，換言之，在
    法律判斷上，即不能為被告有罪之認定。
三、訊之被告2 人對於在上開時地為警查獲持有上開安非他命及
    海洛因等事實固不諱言，惟被告丁○○矢口否認有何意圖販
    賣而持有安非他命之犯行，被告乙○○亦矢口否認有何意圖
    販賣而持有海洛因及與被告丁○○共同意圖販賣而持有海洛
    因之犯行，2 人均辯稱上開查獲之安非他命、海洛因係分別
    供其2 人本身施用之用等語。經查，毒品危害防制條例第5
    條第1 項、第2 項之意圖販賣而持有係指基於販賣以外之其
    他原因而持有，嗣始起意售賣者而言（最高法院90年度台上
    字第2046號判決可供參照），故被告乙○○固持有上開海洛
    因，惟尚須有進一證據證明其有加以出售之意圖，始得論以
    意圖販賣而持有之罪，惟查，（1）本 件卷內固有警方監聽
    0000000000號行動電話其內有關於「鹽的」及「軟的」等疑
    似海洛因之談話內容，惟被告乙○○否認該電話為其所使用
    ，且經本院查結果該門號之行動電話申請人係甲○○，並非
    被告乙○○，有中華電信高雄營運處94年9 月23日高森服94
    字第149 號簡便行文表在卷可查（見審卷1 第219 、220 頁
    ），又證人甲○○於本院審理中到庭證述亦稱不認識被告乙
    ○○，且不知上開門號之電話係何人所使用等語（見審卷2
    第19─20頁），又上開監聽錄音之錄音帶復已因淹水受潮而
    嚴重毀損，僅存1 捲可用，亦有高雄市政府警察局三民第二
    分局94年9 月26日高市警三二分偵字第0940027001號函1 紙
    在卷可查（見審卷1 第225 頁），而上開所僅存之錄音帶經
    勘驗結果，亦無關於毒品買賣之內容，此亦有高雄地方法院
    檢察署檢察官勘驗筆錄1 份在卷可稽（見審卷1 第338 頁）
    ；（2）本 件被告丁○○於上開時地係因駕駛營業小客車，
    在高雄市○○區○○路與義仁街口時為警攔檢逃逸，而棄車
    後撥打電話聯絡被告乙○○，始駕駛車牌號碼ＶＲ─7863號
    自用小客車搭載被告丁○○返回其在高雄縣鳳山市○○街99
    巷12號住處，而在該處大樓地下室停車場處為警查獲被告丁
    ○○持有之海洛因1 大包、6 小包（另有安非他命1 小包）
    ，業據上述，且被告乙○○亦堅決否認有何與被告丁○○共
    同持有上開海洛因之犯行，此外亦無其他積極證據，足以證
    明被告乙○○與被告丁○○有共同持有海洛因之犯行，自難
    僅以被告乙○○開車前往搭載被告丁○○即認其與被告丁○
    ○有共同意圖販賣而持有上開查獲之海洛因；（3）另 被告
    丁○○部分，其本身確有施用安非他命類毒品之惡習，此由
    其於本件被查獲後所採尿液有甲基安非他命之反應，有高雄
    市立凱旋醫院高市凱醫檢字第00374 號煙毒尿液檢驗成績書
    1 紙在卷可查（見偵卷9 第47頁），且其復因施用安非他命
    之犯行另經檢察官起訴後，經本院以91年度訴字第1856號分
    別判處有期徒刑10月及有期徒刑5 月，並定其應執行刑1 年
    2 月確定，有其台灣高等法院前案紀錄表1 份在卷可查，因
    之被告丁○○所稱上開安非他命係其購入用以供本身施用等
    語，尚非無據，此外本件復查無其他之積極之證據，足以證
    明被告丁○○、乙○○確有公訴人所指在持有安非他命、海
    洛因後，復於持有中起意賣出以營利之犯行，自難單以其2
    人分別持有上開安非他命、海洛因，即逕認其有何意圖販賣
    而持有第二級毒品及意圖販賣而持有第一級毒品之犯行；核
    之上開法條及判例之意旨，被告丁○○、乙○○此部分之犯
    行尚屬不能證明，自應均為無罪之諭知。
據上論斷，應依刑事訴訟法第299 條第1 項前段、第300 條、第
301 條第1 項，毒品危害防制條例第4 條第1 項、第2 項、第17
條、第18條第1 項前段、第19條第1 項，刑法第11條、第56 條
、第47條、第59條、第37條第1 項，判決如主文。
中　　華　　民　　國　　94　　年　　12　　月　　30　　日
                  刑事第五庭    審判長法　官  李嘉興
                                      法  官  楊筑婷
                                      法  官  林俊寬
以上證明與原本無異。
如不服本判決，應於判決送達後10日內，向本院提出上訴狀。
中　　華　　民　　國　　94　　年　　12　　月　　30　　日
                                      書記官  蔡淑貞
附錄法條：
毒品危害防制條例第4條
製造、運輸、販賣第一級毒品者，處死刑或無期徒刑；處無期徒
刑者，得併科新臺幣1 千萬元以下罰金。
製造、運輸、販賣第二級毒品者，處無期徒刑或7 年以上有期徒
刑，得併科新臺幣7 百萬元以下罰金。
製造、運輸、販賣第三級毒品者，處5 年以上有期徒刑，得併科
新臺幣5 百萬元以下罰金。
製造、運輸、販賣第四級毒品者，處3 年以上10年以下有期徒刑
，得併科新臺幣3 百萬元以下罰金。
製造、運輸、販賣專供製造或施用毒品之器具者，處1 年以上7
年以下有期徒刑，得併科新臺幣1 百萬元以下罰金。
前五項之未遂犯罰之。
